【裁判字號】    97,勞簡上,2
【裁判日期】    971030
【裁判案由】    給付薪資等
【裁判全文】
臺灣桃園地方法院民事判決             97年度勞簡上字第2號
上  訴  人  乙○○
被  上訴人  光揮企業有限公司
法定代理人  甲○○
訴訟代理人  丙○○
上列當事人間給付薪資等事件，上訴人對於中華民國96年4 月30
日本院桃園簡易庭96年度桃勞簡字第3 號第一審判決提起上訴，
於民國97年10月9日辯論終結，本院判決如下：
    主  文
上訴駁回。
第二審訴訟費用由上訴人負擔。
    事實及理由
一、上訴人起訴主張：
(一)、其於民國92年期間任職於被上訴人處，惟被上訴人尚積欠(1)
    92年9 月份、10月份工資新台幣（下同）2 萬7,000 元未付
    ；(2)92年4 月25日至同年10月27日之加班費2 萬1,600 元亦
    未給付；(3)被上訴人承諾繳付之汽車違規罰鍰1,800 元亦未
    繳納以致逾期；(4)被上訴人並將未給付之工資申報所得，使
    上訴人多負擔3 萬8,000 元所得稅金，此部分刑事責任業已
    經由臺灣板橋地方法院檢察署檢察官偵查中；(5)況每次加班
    被上訴人均以300 元計付，未依法計入延長工時及未計入計
    算延長工時之工資加給有違勞動基準法第30 條 、第32條第
    2 項之規定，依同法第79條第1 項第1 款之規定須受處罰鍰
    ，且上訴人超時工作至凌晨1 、2 時許，翌日仍須於上午7
    時上班，以致上訴人身心不適長期就診乃請求非財產上之損
    害91萬1,600 元，合計請求金額為100 萬元。爰依兩造勞動
    契約、勞動基準法工資及侵權行為損害賠償之法律關係，訴
    請被上訴人如數給付等語。
(二)、原審依債務不履行為判決，有違上訴人主張之侵權行為，且
    依民法第216 條損害賠償應以填補債權人所受損害與所失利
    益。又被上訴人經審判長所命提出之文書業已滅失，倘被上
    訴人陳述其無違勞動基準法規，為何拒不提出該文書，實係
    肇因被上訴人變本加厲否則不會有人無故離職。況上訴人從
    事為運輸業，月休僅4 天，工作均勞心勞力又費時間，員工
    均需送完貨才能下班，而上訴人均至晚上10、11點才能送完
    貨，而此部分上訴人並不算入加班，薪資單上有計入加班時
    數者乃係送完貨並在廠區內加班始行算入，惟此均與被上訴
    人於上訴人應徵職務之初所陳述相異，上訴人因此長期身心
    不適，經常性焦慮不安、驚惶驚恐。被上訴人自應給付上訴
    人自93年5 月至97年4 月間可預期之利益8,424 元，與上訴
    人超時工作致身心不適長期就診而受有之非財產上損害賠償
    480,000 元。（原審判決被上訴人應給付上訴人92年9 月份
    、同年10月份工資16,000元；92年4 月25日至同年10月27日
    加班費5,400 元；汽車違規罰鍰1,800 元；被上訴人超額申
    報給付與上訴人之薪資，致上訴人溢繳之所得稅應納稅額1,
    231 元部分未據被上訴人提起上訴，業經確定在案）並為上
    訴聲明：原判決除確定部分外廢棄，被上訴人應給付上訴人
    488,424 元及自起訴狀繕本送達翌日起至清償日止，按週年
    利率百分之5 計算之利息。
二、被上訴人則以：本件上訴人就讀夜校故僅加班數次，並無上
    訴人所述經常加班情形，另被上訴人並無不法侵害上訴人權
    益，縱認有之亦屬財產上權利，上訴人不得請求非財產上損
    害等語資為抗辯。併為答辯聲明：上訴駁回。
三、本院判斷：本件上訴人主張其受僱於被上訴人時，每次加班
    均以300 元計付，有違勞動基準法之強制規定，且超時工作
    至凌晨1 、2 時許，翌日仍須於上午7 時上班，以致原告身
    心不適長期就診而受有非財產上之損害48萬元，爰依據民法
    第195 條第1 項前段，請求被上訴人賠償，且被上訴人亦應
    賠償自93年5 月起至97年4 月間可預期的利益8,424 元等語
    ，然為被上訴人堅決否認，並以前揭情詞置辯。經查：
(一)、按民事訴訟如係由原告主張權利者，應先由原告負舉證之責
    ，若原告先不能舉證，以證實自己主張之事實為真實，則被
    告就其抗辯事實即令不能舉證，或其所舉證據尚有疵累，亦
    應駁回原告之請求。最高法院17年上字第917 號著有判例可
    資參照。又按，不法侵害他人之身體、健康、名譽、自由、
    信用、隱私、貞操，或不法侵害其他人格法益而情節重大者
    ，被害人雖非財產上之損害，亦得請求賠償相當之金額，民
    法第195 條第1 項前段定有明文。上訴人主張被上訴人加班
    費計算固係按日以300 元計付，核與勞動基準法第3 章工資
    延長工作時間之工資給付方式有別，然被上訴人究有無短發
    加班費情形，均未見上訴人證明，且參酌桃園縣政府96年2
    月14日府勞動字第0960054907號函，經於96年2 月2 日派員
    實施勞動檢查，無足夠事證顯示違法等文（見原審卷第103
    頁），況依據第三人黃長壽於原審審理時證稱：「（問：你
    們的工作時間為何？）答：我們每天晚上大約5 、6 點工作
    ，至8 、9 點結束不一定，要看當天進貨的多寡，聲請人（
    即本件上訴人）加班時間1 個禮拜約1 、2 天」等語（參見
    原審卷第34頁），與上訴人所主張事實皆有出入，均難謂被
    上訴人確有上訴人所述超時加班情事，要不得逕認上訴人此
    一主張為真。況上訴人就其主張加班至凌晨1 、2 時許，翌
    日仍須於上午7 時上班，以致身心不適長期就診受有損害乙
    節亦未舉證以實其說，自難遽命被上訴人賠償上訴人非財產
    上之損害，其請求被上訴人賠償非財產上損害48萬元部分，
    自屬無據，委不足取。
(二)、再按民法第216 條規定，損害賠償除法律另有規定或契約另
    有訂定外，應以填補債權人所受損害（積極損害）及所失利
    益（消極損害）為限。既存利益減少所受之積極損害，須與
    責任原因事實具有相當因果關係，始足當之。又依通常情形
    ，或依已定之計劃、設備或其他特別情事，可得預期之利益
    ，視為所失利益。該所失利益，固不以現實有此具體利益為
    限，惟該可得預期之利益，亦非指僅有取得利益之希望或可
    能為已足，尚須依通常情形，或依已定之計劃、設備或其他
    特別情事，具有客觀之確定性。故上訴人主張被上訴人應賠
    償所謂93年5 月間至97年4 月間可預期之利益損失，前提即
    應以被上訴人對上訴人確有侵權行為損害賠償責任存在，惟
    承前所述，上訴人既無法證明其受僱於被上訴人時，被上訴
    人皆有違勞動基準法之強制規定，令上訴人超時工作至凌晨
    1 、2 時許，翌日仍須於上午7 時上班，以致上訴人身心不
    適長期就診而受有非財產上之損害乙節為真，則被上訴人對
    上訴人及無侵權行為損害賠償責任存在，上訴人因此亦無所
    失利益之消極損害存在，故上訴人此部分主張亦無所據，難
    以准許，應予駁回。
(三)、綜上所陳，上訴人主張依據民法第195 條第1 項前段請求被
    上訴人賠償令其超時工作至凌晨1 、2 時許，翌日仍須於上
    午7 時上班，以致上訴人身心不適長期就診而受有非財產上
    之損害部分，因上訴人無法證明確有此事實存在，而就上訴
    人主張被上訴人應賠償93年5 月間起至97年4 月間可預期之
    利益損失，亦因上訴人無法證明被上訴人確有損害賠償責任
    存在，故其請求均屬無據。上訴人請求被上訴人給付488,42
    4 元及自起訴狀繕本送達之翌日起至清償日止，按年息百分
    之5 計算之利息，應予駁回之。原審就此為上訴人敗訴之判
    決，並無不合。上訴意旨指摘原判決不當，求予廢棄改判，
    為無理由，應予駁回。
據上論結，本件上訴為無理由，依民事訴訟法第436條之1第3項
、第449條第1項、第78條，判決如主文。
中    華    民    國    97    年    10    月    30    日
                  民事第三庭  審判長法  官  張天民
                                    法  官  林曉芳
                                    法  官  陳清怡
以上正本係照原本作成。
不得上訴。
中    華    民    國    97    年    10    月    30    日
                                    書記官  劉璟佳


司法院資訊處製作；財團法人民間司法改革基金會備份。
